【裁判字號】    98,易,2561
【裁判日期】    990415
【裁判案由】    傷害
【裁判全文】
臺灣臺中地方法院刑事判決              98年度易字第2561號
公  訴  人  臺灣臺中地方法院檢察署檢察官
被      告  己○○
            乙○○
上列被告等因傷害案件，經檢察官提起公訴（98年偵字第9730號
），本院判決如下：
    主  文
己○○共同傷害人之身體，處有期徒刑貳月，如易科罰金，以新
臺幣壹仟元折算壹日。
乙○○共同傷害人之身體，處有期徒刑參月，如易科罰金，以新
臺幣壹仟元折算壹日。
    事  實
一、己○○、乙○○為未婚夫妻兼合夥人關係，在臺中市○區○○街203號騎樓內經營飲料店，甲○○、丙○○夫妻，則受
    僱在同址騎樓另一側之快炒餐飲店服務，彼此間因仳鄰經營
    生意而有嫌隙。己○○、乙○○2人竟於民國98年2月9日晚
    上9時30分許，夥同數名真實姓名年籍均不詳之成年男子，
    共同基於傷害之犯意聯絡，先由己○○進入丙○○、甲○○
    所任職之上址快炒店內，徒手毆打丙○○一巴掌，甲○○見
    狀欲上前維護丙○○，乙○○隨即與該數名真實姓名年籍不
    詳之成年男子進入上址，並與己○○一同或以徒手或持店內
    之椅子、垃圾桶等物之方式，毆打丙○○及甲○○，致使丙○○因而受有右顏挫傷、右肩背面挫傷（1×1公分）、右頸
    背面2處磨損傷（1×0.2公分及0.2×0.2公分）、右前臂多
    處磨損傷（3×0.5公分）等傷害；甲○○則受有上唇挫傷（
    1.0×0.5公分）、左後臂挫傷（4.5×1.0公分）等傷害。
二、案經丙○○、甲○○訴由臺中市警察局第一分局報請臺灣臺
    中地方法院檢察署檢察官偵查起訴。
    理  由
壹、證據能力方面：
一、按被告以外之人於審判外之言詞或書面陳述，除法律有規定
    者外，不得作為證據，刑事訴訟法第159條第1項定有明文。
    民國92年7月1日修正施行之刑事訴訟法採改良式當事人進行
    主義，得以作為認定犯罪事實之依據者，固以有證據能力之
    證據為限，惟於審判期日證人所為陳述與審判外之陳述相異
    時，仍可提出該證人先前所為自我矛盾之陳述，用來減低其
    在審判時證言之證明力，此種作為彈劾證據使用之傳聞證據
    ，因非用於認定犯罪事實之基礎，不受傳聞法則之拘束。因
    此，被告以外之人於審判外之言詞或書面陳述，雖不得以之
    直接作為證明犯罪事實存否之證據，但非不得以之作為彈劾
    證據，用來爭執或減損被告、證人或鑑定人陳述之證明力（
    最高法院98年度臺上字第663號判決意旨參照）。雖被告己○○、乙○○2人辯稱：本案證人庚○○、戊○○於偵查中
    經檢察事務官詢問時之陳述部分，均屬審判外之陳述，無證
    據能力等語，因證人庚○○、戊○○嗣後於審理期日經檢察
    官、被告交互詰問檢視其證詞，揆諸上開最高法院判決意旨
    ，證人庚○○、戊○○其餘於偵訊中未具結之證述，已取得
    作為證據之資格，得作為檢視其2人所為供述可信與否之彈
    劾證據，先予敘明。
二、另按被告以外之人（包括證人、鑑定人、告訴人、被害人及
    共同被告等）於審判外之陳述雖不符刑事訴訟法第159條之1
    至之4等4條之規定，而經當事人於審判程式同意作為證據，
    法院審酌該言詞陳述或書面陳述作成時之情況，認為適當者
    ，亦得為證據；當事人、代理人或辯護人於法院調查證據時
    ，知有刑事訴訟法第159條第1項不得為證據之情形，而未於
    言詞辯論終結前聲明異議者，視為有前項之同意，同法第15
    9條之5定有明文。立法意旨在於傳聞證據未經當事人之反對
    詰問予以核實，原則上先予排除。惟若當事人已放棄反對詰
    問權，於審判程式中表明同意該等傳聞證據可作為證據；或
    於言詞辯論終結前未聲明異議，基於尊重當事人對傳聞證據
    之處分權，及證據資料愈豐富，愈有助於真實發見之理念，
    且強化言詞辯論主義，使訴訟程式得以順暢進行，上開傳聞
    證據亦均具有證據能力。查本件除前述以外，下列所引用之
    被告以外之人於審判外之供述證據，因公訴人及被告2人均
    已於本院審理時表示無意見，且迄至言詞辯論終結前均未聲
    明異議，而本院審酌上開供述證據資料製作時之情況，無不
    當取供及證明力明顯過低之瑕疵，認以之作為證據應屬適當
    ，故揆諸前開規定，認前揭證據資料應有證據能力。
三、按除顯有不可信之情況外，從事業務之人於業務上或通常業
    務過程所須製作之紀錄文書、證明文書，亦得為證據，刑事
    訴訟法第159條之4第2款定有明文。查卷內之行政院衛生署
    臺中醫院驗傷診斷書2份，係從事業務之人於業務上所製作
    之證明文書，為從事業務之人於業務上或通常業務過程所須
    製作，與其責任、信譽攸關，若有錯誤、虛偽，從事業務之
    人可能因此擔負刑事及行政責任，且該等文書經常處於可能
    受公開檢查之狀態，其正確性及真實之保障極高，故並無顯
    有不可信之情況，依上開規定，自得為證據。
貳、實體方面：
一、訊據被告己○○固坦承於前揭時、地徒手毆打告訴人丙○○
    一巴掌，被告乙○○亦坦承於上揭時、地與告訴人甲○○發
    生肢體衝突，惟被告己○○矢口否認毆打甲○○，被告乙○○亦否認有毆打丙○○，且其2人自始均否認有夥同數名真
    實姓名年籍均不詳之成年男子一同毆打甲○○及丙○○，同
    辯稱：當時雙方肢體衝突、是互毆，伊2人沒有帶任何人進
    去店裏，也沒有拿椅子及垃圾桶砸人（見本院卷第84頁至第
    85 頁筆錄）云云。惟查：
（一）被告己○○初於警詢及檢察事務官詢問時，坦承：於98年
      2月9日晚間9時30分許，伊有與乙○○前往臺中市○區○○街203號店面毆打丙○○和甲○○，丙○○和甲○○2人
      的傷是一起互毆打架造成的等語；（參見警卷第1頁背面
      至第2頁筆錄、偵卷第7頁筆錄）被告乙○○初於警詢及檢
      察事務官詢問時亦供承：於上開時、地，丙○○、林昌明
      受的傷是伊毆打造成的，伊與己○○、丙○○和甲○○4
      人是互毆；因為甲○○有出拳打伊，伊就揮拳打甲○○的
      頭部等語（參見警卷第2頁背面至第3頁筆錄、偵卷第7頁
      筆錄），其中就毆打告訴人丙○○、甲○○部分之供述，
      核與告訴人丙○○、甲○○指訴遭毆打情節相符。而告訴
      人丙○○因而受有右顏挫傷、右肩背面挫傷（1×1公分）
      、右頸背面2處磨損傷（1×0.2公分及0.2×0.2公分）、
      右前臂多處磨損傷（3×0.5公分）等傷害；告訴人甲○○
      則受有上唇挫傷（1.0×0.5公分）、左後臂挫傷（4.5×1
      .0公分）等傷害，亦有行政院衛生署臺中醫院驗傷診斷書
      2紙附卷供參（附於警卷第11頁、第12頁），堪認告訴人
      丙○○、甲○○之指訴，與事實相符，足予憑採。
（二）告訴人丙○○、甲○○於上開時、地，係遭被告己○○、
      乙○○及數名真實姓名年籍不詳之成年男子共同傷害一情
      ，除迭經告訴人2人指訴在卷，核與證人即與告訴人2人在
      同址工作之庚○○於本院審理時結證稱：伊有看到庭上的
      己○○進來店裡面，當時丙○○坐在店裡面的椅子上，伊
      人雖然在外面，但因為是大玻璃門，所以伊看得到店裡面
      的情形，伊有親眼看到己○○動手打了丙○○一巴掌，那
      時候丙○○坐著，己○○站著，就打丙○○的臉一巴掌，
      接著，己○○就大喊打人，一些原本在外面徘徊的人就一
      起衝進店裡面，當時庭上被告乙○○和其他不認識的男生
      ，人數很多，伊無法確定有多少人，因為很混亂，而庭上
      的己○○也還在裡面，他們一起動手，那些人拿垃圾桶、
      椅子打丙○○、甲○○，這些都是伊親眼看到的；伊有看
      到甲○○是擠進去保護他老婆，事後伊有問甲○○，甲○○說他有進去抱著丙○○，因為後來對方跑掉，伊就進去
      ，有看到甲○○眼鏡被打掉，臉上有流血，伊有看到甲○○從跟伊一起洗碗的位置跑進店裡擠進人群裡面等語（參
      見本院卷第67頁正、反面筆錄）、證人戊○○亦到庭結證
      稱：伊當時人正好在店裏，看到有3、4個人走進來，飲料
      店老闆就是己○○也有走進來打丙○○一巴掌，丙○○的
      老公甲○○，有進來保護丙○○，後面就有一群人衝進來
      ，也有人拿椅子砸丙○○、甲○○，就一直打，現場很混
      亂，伊沒有辦法看清楚到底是幾個人動手，到底有哪些人
      動手，但是有人拿椅子，伊確實有看到等語（參見本院卷
      第70頁筆錄）相符，且互核該2位證人前於檢察事務官偵
      訊時所證內容亦相符合，雖證人間就告訴人甲○○究係何
      時進入該店內保護告訴人丙○○、現場究何人喊「打人」
      等細節，稍有出入，然因時隔一段時間，證人2人礙於記
      憶因素，縱就細節所述略有出入，亦符常情，然其2人就
      確實見到被告2人在場，且確與前揭不詳成年男子等人共
      同持椅子等物品毆打告訴人2人等情，前後證述均屬一致
      。
（三）被告2人雖一再以證人庚○○當天並不在場，所言不實，
      同辯稱：有人可以證明證人庚○○當時不在場，但對方不
      願意出庭，且如果庚○○在場，他的證述不會這樣和事實
      不符云云（參見本院卷第69頁反面），惟衡情，證人庚○○應無為偏袒原告，故為虛偽不實陳述，亦無誣陷被告之
      動機及必要，況且其於本院審理時，面對被告當庭詰問之
      情況及已具結負擔偽證罪之處罰心理下，仍為與前揭於檢
      察事務官詢問時一致之證述，保其供述之真實性，其上揭
      證詞即足堪憑採。況被告2人迄至言詞辯論終結前，始終
      無法提出可以彈劾證人庚○○證詞係屬虛偽之證據，其等
      空言指摘證人不在場，所辯無非臨訟飾卸之詞，無足憑採
      。
（四）佐以被告2人空言當時亦均因互毆受有傷害云云，惟竟均
      未提出任何診斷證明書供參，反觀告訴人丙○○因受毆而
      受有右顏挫傷、右肩背面挫傷（1×1公分）、右頸背面2
      處磨損傷（1×0.2公分及0.2×0.2公分）、右前臂多處磨
      損傷（3 ×0.5公分）等傷害；告訴人甲○○則受有上唇
      挫傷（1.0×0.5公分）、左後臂挫傷（4.5×1.0公分）等
      傷害，已如前述，觀以其2人傷勢，有不少處係位於背部
      ，另挫傷面積有些甚廣，如告訴人丙○○右前臂多處磨損
      傷（3×0.5公分）、告訴人甲○○左後臂挫傷（4.5×1.0
      公分）等情，可徵，證人庚○○、戊○○上揭證述：看到
      多人動手、有人拿椅子、垃圾桶砸丙○○、甲○○等情，
      應與事實相符，否則苟如被告2人所辯：伊2人是與告訴人
      丙○○、甲○○互毆，以2人對2人之姿，形勢相當，豈會
      僅告訴人2人多處受傷!且受傷部位有些係位於背部之理!
      又苟僅係徒手毆手，告訴人林昌明左後臂挫傷面積豈會達
      4.5公分×1.0公分。被告乙○○先於偵查中辯稱：當時僅
      有其等4人互毆云云（參見偵卷第7頁筆錄），復於本院審
      理時辯稱：當初伊是去保護伊太太才進去店裡面，因為有
      看到伊太太和丙○○發生口角，應該是拉扯過程中力道太
      大，才造成雙方肢體衝突、當天只有伊進去把伊太太和告
      訴人夫妻拉開而已、伊沒有帶任何人進去、沒有拿椅子及
      垃圾桶砸人云云（參見本院卷第84頁至第85頁筆錄）及被
      告2至本院審理時翻異前詞，被告己○○改稱並未打甲○○，乙○○亦否認有打丙○○云云，均屬卸責之詞，無足
      憑採。
（五）綜上所述，被告2人與數名真實姓名年籍均不詳之成年男
      子共同毆打告訴人丙○○、甲○○成傷，犯行已經證明，
      ，均應依法論科。
二、核被告己○○、乙○○所為，均係犯刑法第277條第1項之普
    通傷害罪。又按共同正犯，係共同實施犯罪行為之人，在共
    同意思範圍內，各自分擔犯罪行為之一部，相互利用他人之
    行為，以達其犯罪之目的，其成立不以全體均參與實施犯罪
    構成要件之行為為要件。被告2人與數名真實姓名年籍均不
    詳之成年男子在場對告訴人丙○○、甲○○身體施加暴力傷
    害，有犯意聯絡與行為分擔，均為共同正犯。爰審酌被告2
    人雖素行尚佳，此有其2人臺灣高等法院被告前案紀錄表2份
    在卷可參，惟竟僅因日常經營生意之嫌隙等細故，即率爾尋
    釁掌摑、毆打告訴人丙○○、甲○○，對告訴人等之身體、
    精神傷害至為顯著，更對於社會秩序有不良之影響，所為已
    屬不該，兼衡以其等手段、犯罪動機、目的、遲未與告訴人
    達成和解，以及犯罪後仍否認有夥同其他成年男子持物品毆
    打告訴人2人之態度等一切情狀，分別量處如主文所示之刑
    ，並諭知易科罰金之折算標準。
據上論斷，應依刑事訴訟法第299條第1項前段，刑法第277條第1
項、第28條、第41條第1項，刑法施行法第1條之1第1項、第2項
前段，判決如主文。
本案經檢察官丁○○到庭執行職務。
中    華    民    國    99    年    4     月    15    日
                  刑事第七庭    法  官  黃賢婷
以上正本證明與原本無異。
如不服本判決，應於收受送達後10日內向本院提出上訴書狀；並
應敘述具體理由；其未敘述上訴理由者，應於上訴期間屆滿後20
日內向本院補提理由書（均須按他造當事人之人數；附繕本）「
切勿逕送上級法院」。
                                書記官  江美琪
中    華    民    國    99    年    4    月    15    日
附錄本案論罪科刑法條全文：
中華民國刑法第277條
傷害人之身體或健康者，處3年以下有期徒刑、拘役或1千元以下
罰金。
犯前項之罪因而致人於死者，處無期徒刑或7年以上有期徒刑；
致重傷者，處3年以上10年以下有期徒刑。

司法院資訊處製作；財團法人民間司法改革基金會備份。
